【裁判字號】    92,訴,639
【裁判日期】    921205
【裁判案由】    損害賠償
【裁判全文】
臺灣台中地方法院民事判決                    九十二年度訴字第六三九號
    原      告  乙○○
                甲○○
    共      同
    訴訟代理人  黃文玲律師
    複  代理人  陳忠儀律師
    被      告  丙○○      住.
右當事人間請求刑事附帶民事損害賠償事件，經刑事庭移送前來，本院於民國九十二
年十一月四日辯論終結，判決如左：
    主      文
被告應給付原告乙○○新台幣參拾肆萬伍仟肆佰壹拾貳元，及自民國九十一年五月二
十二日起至清償日止，按年息百分之五計算之利息。
被告應給付原告甲○○新台幣壹拾捌萬肆仟玖佰伍拾肆元，及自民國九十一年五月二
十二日起至清償日止，按年息百分之五計算之利息。
原告其餘之訴駁回。
訴訟費用由被告負擔百分之八，原告乙○○負擔百分之四十，原告甲○○負擔百分之
五十二。
本判決第一項、第二項得假執行。
原告其餘假執行之聲請駁回。
    事      實
甲、原告方面：
一、聲明：
（一）被告應給付原告乙○○新台幣二百十八萬八千零五十四元，及自起訴狀繕本送
      達之翌日起至清償日止按年息百分之五計算之利息。
（二）被告應給付原告甲○○三百四十二萬八千六百二十四元，及自起訴狀繕本送達
      之翌日起至清償日止按年息百分之五計算之利息。
（三）願供擔保請准宣告假執行。
二、陳述：
（一）被告丙○○於民國九十年七月二十七日下午五時十五分許，駕駛車號ＯＣ─０
      ３８９之自小客車沿台中縣沙鹿鎮○○路自西向東往台中市區方向行駛，行經
      中棲路與中山路交岔口附近時，原應注意車前狀況，隨時採取必要之安全措施
      ，且因當時天候、路況情形並無不能注意之情事，竟疏於注意逕行直行通過上
      揭交岔路口，致撞擊自豐中路由東向西欲左轉中山路由原告乙○○所騎乘車號
      ＧＸ─０１９號重型機車，造成原告乙○○受有右側脛骨、腓骨開放性骨折，
      右側大腳指創傷性截肢等傷害及乘員甲○○受有兩側恥骨粉碎性骨折，併薦椎
      骨折、右側骼薦關節脫臼、右大腿深部撕裂傷及大腿深部肌腹斷裂傷等傷害。
      爰依民法第一百八十四條第一、二項、第一百九十一條之二、第一百九十三條
      第一項、第一百九十五條第一項、第二百十六條第一項之規定，請求被告負損
      害賠償責任。
（二）請求賠償金額如下：
    (1)原告乙○○部分：
      醫療等相關費用：
        原告乙○○因本件車禍計支出醫藥相關費用新台幣（下同）七萬零六百四十
        元，日後須再次進行手術拆除前所留下之鋼釘，預計為五萬元，另回復原狀
        之疤痕美容手術，預計為十萬元，共計二十二萬零六百四十元。
      看護費用：
        原告乙○○自事故發生之日起三個月須專人看護，看護費以每日二千二百
        元計算，共計十九萬八千元（９０日ｘ２２００元＝１９８，０００）。
      交通費用：
        原告前往醫院看診，每次計程車來回費用計為四百元，看診十次，合計為四
        千元。
      減少勞動能力費用：
        原告乙○○因本次車禍致右側大腳趾創傷性截肢，屬勞工保險條例第五十三
        條殘廢給付表所列殘廢等級第十二級之障害，依各殘廢等級喪失或減少勞動
        能力比率表，減少勞動能力百分之三十點七六；原告原於台南就讀管理學院
        ，現就讀文化大學，成年後其工作能力依行政院勞委會所公佈勞工最低工資
        標準計算，每月一萬五千八百四十元，故未來成年後之每年收入至少十九萬
        零八十元，原告喪失勞動能力之年損害額為年收入（１９０，０８０元）ｘ
        減少勞動能力比率（３０．７６％）共計年損害額為五萬八千四百六十九元
        。原告於七十二年三月二十九日出生，計算至六十歲勞工強制退休年齡止，
        至少尚能工作四十年，減少勞動能力之損失，依複式霍夫曼計算法扣除中間
        利息，計一百二十六萬五千四百十四元。
      慰撫金：
        原告自遭車禍撞傷，身體慘遭截肢之命運，住院期間身體劇痛難忍，出院後
        尚須每月持續治療，且截肢後遭他人異樣眼光，亦令原告身心備受煎熬，被
        告撞傷原告等人後，既未道歉亦無慰問甚且將責任推給保險公司，經原告等
        人申請調解被告亦不到場，顯無和解之誠意，故請求精神上慰撫金五十萬元
        。
    (2)原告甲○○部分：
      醫療等相關費用：
        原告甲○○因本件車禍計支出十七萬二千八百五十七元、購買中藥服用計支
        出五萬元，日後應再次進行手術拆除前留下之鋼釘，預計為五萬元，另回復
        原狀之疤痕美容手術，預計為十萬元，共計三十七萬二千八百五十七元。
      看護費用：
        原告自事故發生之日起七個月，平時生活無法自理，須專人看護，看護費用
        每日二千二百元，共計四十六萬二千元（２１０日ｘ２２００＝４６２，０
        ００）。
      交通費用：
        原告甲○○前往醫院看診車程約四十公里，每次來回計二千元，看診六次，
        合計為一萬二千元。
      減少勞動損失：
        原告甲○○因本次車禍致受有兩側恥骨粉碎性骨折，併薦椎骨折、右側骼薦
        關節脫臼、右大腿深部撕裂傷及大腿深部肌腹斷裂傷等傷害，亦導致一下肢
        縮短三公分以上，屬勞工保險條例第五十三條殘廢給付標準表中所列殘廢等
        級第十一級之障害，依各殘廢等級喪失或減少勞動能力比率表，減少勞動能
        力百分之三十八點四五。原告原考上輔仁大學法文系，成年後其工作能力依
        行政院勞委會所公佈勞工最低工資標準計算，每月一萬五千八百四十元，故
        未來成年後之每年收入至少十九萬零八十元，故原告喪失勞動能力之年損害
        額為年收入（１９０，０８０元）ｘ減少勞動能力比率（３８．４５％）共
        計年損害額為七萬三千零八十六元。原告於七十二年八月二十五日出生，計
        算至六十歲勞工強制退休年齡止，至少尚能工作四十一年，減少勞動能力之
        損失，依複式霍夫曼計算法扣除中間利息，計一百五十八萬一千七百六十七
        元。
      慰撫金：
        原告甲○○正值青春少女年齡，自遭車禍後，造成骨盆粉碎、斷裂移位，將
        來恐無法自然生育，期間劇痛難忍，出院後尚需每月持續治療，且日後因長
        短腳，必將忍受他人之異樣眼光，且因此次車禍無法繼續學業而休學。爰請
        求精神上慰撫金一百萬元。
（三）對被告抗辯之陳述：依鈞院九十一年度中交簡字第一六三號判決及被告於檢察
      官訊問時自承有過失，足見被告駕駛自小客車超速，未隨時注意車前狀況且闖
      越紅燈致撞及原告等人騎乘之機車，為肇事原因，原告等並無任何過失；又依
      台灣省台中縣區車輛行車事故鑑定委員會九十一年八月一日中縣鑑字第九００
      六八七號函之鑑定結果認為本件車禍原告所駕駛重機車無肇事因素。
三、證據：提出乙○○診斷證明書一紙、本院九十一年度中交簡字第二九０號判決書
          一份、九十一年度偵字第二三八八號檢察官聲請簡易判決處刑書一份、勞
          工保險殘廢給付標準表一份、各殘廢等級喪失或減少勞動能力比率表一份
          、勞動條件資訊一份、年別單利５％複式霍夫曼係數表一紙、福凡國術館
          傷情說明書一紙、台灣省台中縣區車輛行車事故鑑定委員會函一份、八十
          九年度台上字第一七三四號判決一份、丙○○財產資料一份、慈愛看護中
          心收據一紙、甲○○診斷證明書二件、醫療器材收據及統一發票共十三件
          、乙○○光田綜合醫院大甲分院收據十九紙、甲○○光田綜合醫院大甲分
          院收據十四紙（以上均影本）為證。並聲請就原告提出之中藥收據函詢妙
          元堂中藥房、東泰中藥房、外埔中醫診所說明收據支出是否真正、所購藥
          品用途及是否與乙○○有關、福凡國術館傷情說明書之收據金額是否真正
          及是否為甲○○受傷害整復所必須。請求函詢光田綜合醫院大甲分院有關
          乙○○及甲○○傷勢情形等。
乙、被告方面：
一、聲明：
（一）原告之訴及假執行之聲請均駁回。
（二）如受不利判決，願供擔保，請准宣告免為假執行。
二、陳述：
（一）原告就本件車禍事故之發生與有過失，被告主張過失相抵：
      被告駕駛自小客車沿台中縣沙鹿鎮○○路自西向東往台中市區方向行駛，行經
      中棲路與中山路交岔口，停車等紅綠燈，待綠燈亮時被告慢慢起步數秒，驚見
      原告乙○○所駕駛後載原告甲○○之重型機車，高速違規左轉進入中山路，被
      告緊急煞車並將方向盤右打，以閃避原告之機車，原告無照駕使違規左轉為本
      件車禍之肇事主因，是其就本件車禍之發生與有過失，而後座之原告甲○○係
      因藉駕駛人即原告乙○○之載送而擴大其活動範圍，乙○○應認係甲○○之使
      用人，而乙○○就本件車禍事故之發生與有過失，為此爰依民法第二百十七條
      第一項，被告自得主張過失相抵，請求原告乙○○及甲○○基於車禍所請求之
      一切費用與被告依過失比例分擔。
（二）原告請求損害賠償之數額不實在：
      １醫療相關費用：
        (1)原告乙○○所提出金額為二萬一千五百七十元之光田綜合醫院大甲分院之
          收據、原告甲○○所提出金額三萬八千七百八十元之收據，與另紙金額分
          別為六千五百六十二元、八千五百五十七元之收據，二者同為住院現金繳
          費收據，日期均相同，是後者始為原告等人實際支出之金額，前者為重覆
          計算，應予扣除。
        (2)原告等人所提出門診日為九十年八月十五、十六日、同年九月二十日及同
          年十二月十九日之光田醫院收據，其上證明書費分別計為一千六百五十元
          及一千六百二十元等，非醫療之必要費用。
        (3)原告等人所提出之妙元堂中藥房收據二張、東泰中藥房、外埔中醫診所收
          據各一張及福凡國術館傷情說明書，金額共計十三萬六千九百元部分，因
          該等收據為私人所出具之私文書，不具任何公信力，被告否認其為真正；
          退步言之，縱為真正，該等費用亦非醫療所必須。甲○○主張購買中藥服
          用計支出五萬元，未見其提出任何單據。
        (4)原告等人各自主張日後需再次進行手術拆除前手術留下之鋼釘，預計支出
          五萬元及日後回復原狀之疤痕美容手術，預計支出十萬元，該等費用均因
          未實際支出，損害尚未發生，不得預先請求。
      ２看護費及交通費用：
        原告等人就此部分費用均未提出任何證明單據，不足採信。
      ３減少勞動能力費用：
        原告等所受之傷害經醫師診治後復原情況良好，不致影響其將來工作，應無
        減少勞動能力之情形。退步言之，縱認確有減少勞動能力情形，依勞基法第
        五十三條之規定，勞工工作十五年以上年滿五十五歲者，即得自請退休，計
        算基礎之工作年數應為乙○○三十五年、甲○○三十六年。
      ４慰撫金：
        被告原係土木工人，肩負一家生活所需之重擔，現因經濟不景氣失業在家，
        全家生活陷於困境，登記名下之土地雖有三筆，實為此三筆土地之各一小部
        分，共同組合作為被告唯一現有房屋之土地基地且被告年所得僅有四十七萬
        一千四百八十六元，僅為一般常人最基本之生活條件，非如原告所言之經濟
        狀況良好。原告等人為學生，且乙○○無照駕駛違規左轉為本件車禍事故之
        肇事主因，綜合兩造之身分、資力、損害發生等情況，原告等二人分別請求
        五十萬元及一百萬元顯屬過高。
三、證據：聲請傳訊證人黃永龍、許進興。
丙、本院依職權函詢台中縣警察局清水分局本件車禍現場執行交通指揮之警員及報案
    人為何人。調閱本院九十一年度中交簡字第二０號、九十一年度中交簡上字第一
    六三號刑事案卷全卷。
    理      由
一、原告主張被告丙○○於九十年七月二十七日下午五時十五分許，駕駛車號ＯＣ─
    ０３８９之自小客車沿台中縣沙鹿鎮○○路自西向東往台中市區方向行駛，行經
    中棲路與中山路交岔口附近時，未注意車前狀況，逕行直行通過上揭交岔路口，
    致撞擊自豐中路由東向西欲左轉中山路由原告乙○○所駕駛車號ＧＸ─０１９號
    重型機車，造成乙○○受有右側脛骨、腓骨開放性骨折，右側大腳趾創傷性截肢
    等傷害及後載之原告甲○○受有兩側恥骨粉碎性骨折，併薦椎骨折、右側骼薦關
    節脫臼、右大腿深部撕裂傷及大腿深部肌腹斷裂傷等傷害。被告所涉過失傷害罪
    行，業經法院判處拘役五十日，如易科罰金以三百元折算一日確定。原告因被告
    之過失，受有損害，爰依侵權行為之法律關係，請求被告賠償如聲明所示之金額
    。被告則以：本件原告違規左轉乃為肇事主因，為與有過失，應有過失相抵之適
    用，且原告請求之金額，有多項並不實在，顯然過高等語置辯。
二、查本件原告主張兩造於右揭時地發生車禍，致原告受有傷害，被告之過失傷害行
    為經原告提出刑事告訴後，迭經法院判處拘役五十日確定之事實，已據其提出診
    斷證明書影本三份為證，且經本院依職權調閱本院九十一年度中交簡字第二九０
    號、九十一年度中交簡上字第一六三號刑事案卷全卷查核屬實，被告對此亦不爭
    執，堪認屬實。惟就本件車禍之肇事原因為何，則兩造互有爭執，原告主張被告
    闖紅燈為肇事主因，被告則否認有闖紅燈之行為，辯稱：當時伊是綠燈直行，是
    原告乙○○違規左轉，伊閃避不及，始撞及原告等語。經查：
    (1)本件車禍發生後，被告刑事部分自警訊、偵查及審理中均堅稱其當時係綠燈直
      行，並未闖紅燈，而經本院傳訊當時在場之交通替代役男即證人許進興到庭證
      稱：「本件車禍發生，中棲路東西向之號誌已轉為綠燈，該路雙向均為五個號
      誌燈，車禍發生時，被告之車是直行中棲路，為綠燈直行，當時剛轉換號誌，
      機車是由安全島右邊直接左轉過去，按照當時之燈號，應該不能左轉，我當時
      所位的位置是在現場有一家五金行前面，我有看到整個經過。當時機車之車速
      很快，被告之車子是剛剛啟動。」等語，與被告所述情節相符；按證人許進興
      係於現場維持交通秩序之替代役男，與兩造素不相識，並無怨隙，其證詞應屬
      可採。雖原告乙○○指稱：肇事現場為六線車道，其不可能違反號誌指示穿越
      六線車道云云，然如被告及證人所述，肇事當時係剛轉換燈號，亦即中棲路東
      西向之燈號原為紅燈，車輛均呈停止欲起步之狀態，且依證人許進興所述，當
      時機車之車速甚快，則原告乙○○趁東西向車輛原停止正準備前行之際，高速
      衝出橫越馬路非無可能，況證人許進興證稱機車是從安全島之右邊直接左轉，
      亦即原告乙○○於左轉前，早已騎乘至內側車道預作準備，顯然無所謂穿越六
      線車道之情事；再者，如認原告乙○○騎乘之機車不可能在該情狀下違反交通
      號誌闖越馬路，則同理，被告駕駛自用小客車，體積更為龐大，目標甚為顯著
      ，則被告如何在有交通警察在場指揮之情狀下欲闖紅燈以致肇事？足認本件車
      禍發生時，被告為綠燈直行，原告乙○○則係違反號誌規定左轉。原告所提台
      灣省台中縣區車輛行車事故鑑定委員會之鑑定結果雖認被告違反交通安全規則
      為肇事原因，原告則無肇事因素，然當時並未覓得證人許進興到場說明，是該
      鑑定係以被告闖越紅燈為基礎而做結論，依上開說明，顯有錯誤；況該鑑定報
      告經本院刑事庭聲請台灣省車輛行車事故覆議委員會復議結果，認因涉及號誌
      問題，無法覆議，有該覆議委員會函文附於本院九十一年度中交簡上字第一六
      三號刑事案卷內可稽，是上開台灣省台中縣區車輛行車事故鑑定委員會之鑑定
      意見，自難採憑。原告主張被告闖紅燈為肇事主因，即無可採。
    (2)惟按汽車行駛時，駕駛人應注意車前狀況，‧‧‧並隨時採取必要之安全措施
      。道路交通全安規則第九十四條第三項定有明文。原告乙○○違規左轉，固有
      過失，惟被告於刑事案件審理時自承其當時有看到原告之機車，其未讓原告，
      亦有過失等語，而經本院刑事庭審理結果，亦認被告未注意車前況狀，貿然行
      駛前進而肇事，致原告受傷，確有過失，足認被告疏未注意車前狀況，應同為
      本件車禍之肇事因素。然按被告係依交通號誌前行，有絕對之通行路權，是本
      件原告乙○○未依交通號誌違規左轉，應為主要肇事因素，被告抗辯原告與有
      過失，主張過失相抵，自屬可採。本院審酌兩造過失之輕重，認原告乙○○未
      依交通號誌違規左轉，情節較重，應負十分之八之責任；被告則應負十分之二
      之責任。
三、按因故意或過失不法侵害他人權利者，應負損害賠償責任；不法侵害他人之身體
    或健康者，對於被害人因此喪失或減少勞動能力，或增加生活上之需要時，應負
    損害賠償責任；不法侵害他人之身體、健康者，被害人雖非財產上之損害，亦得
    請求賠償相當之金額，民法第一百八十四條第一項前段、第一百九十三條第一項
    及第一百九十五條第一項前段分別定有明文。本件被告於右揭時地駕車肇事致原
    告二人受傷，已如前述，被告之過失行為與原告之受傷間，具有相當因果關係甚
    明，依首開法條規定，被告就原告因本件車禍所生之損害應負賠償責任。
四、茲將原告請求被告賠償之項目及金額，是否應予准許，分述如次：
（一）原告乙○○部分：
    (1)醫藥費部分：
      １原告主張其因本件車禍，支出相關醫藥費用共計七萬零六百四十元，並提出
        光田綜合醫院大甲分院收據影本共十九紙、統一發票影本三紙、中藥收據影
        本四紙為證。經查：依上開光田綜合醫院大甲分院收據影本十九紙計算，
        原告共自費支出醫藥費計三萬九千三百五十二元，其中於九十年八月十五日
        、十二月十九日各支出證明書費一百五十元、一千五百元，而此費用應認係
        原告為行使本件損害賠償請求所必須支出之費用，其請求被告賠償，應有理
        由。而核其餘醫療項目，依原告傷勢，均屬治療所必需；被告抗辯上開收據
        中金額金額二萬一千五百七十九元及另紙金額六千五百六十二元之收據，同
        為住院現金繳費收據，且日期均相同，應屬重覆計算云云；然查，上開二紙
        收據均明白計載為繳費收據，並載明實收金額若干，足認原告確有支出該二
        筆費用，尚難認有重覆計算之情，被告所辯，尚無足採。是此部分原告得請
        求被告賠償之費用計為三萬九千三百五十二元。原告乙○○為治療所需，
        另購買枴杖、石膏等醫療器材，共計支出二千一百八十八元，有其提出之統
        一發票影本三紙為證，被告對此亦不爭執，堪認屬實。原告乙○○主張其
        受傷後為療養身體，支出中藥費用計三萬六千九百元，並提出中藥收據影本
        四紙為證，而經本院就上開藥品購買及效用事宜函詢上開出具收據之妙元堂
        中藥房回覆：「乙○○來本藥行購買韓國州天高麗參及美國粉光參各一斤是
        骨折開刀後補養身體之用。」，東泰中藥行回稱：「乙○○用中藥，確定來
        東泰中藥房。買藥部分藥價是新台幣參仟元整無誤。」，外埔中醫診所回覆
        稱：「1.本診所所開之收據確實無誤。2.所處分之藥品為活血化瘀、通絡止
        痛。3.所處方之藥品為受傷後之治療藥品」，依此觀之，原告確有購買收據
        所示項目之中藥無訛，而觀諸購買各該藥品之時期，均為本件車禍發生後原
        告之療養時間內，依原告係受有右側脛骨、腓骨開放性骨折，右側大腳趾創
        傷性截肢之傷害，上開藥品既均係供傷後療養補身所用，可認係原告因治療
        傷勢之支出，則原告請求被告賠償此部分費用，應予准許。原告主張日後
        尚應進行手術拆除留下之鋼釘五萬元乙節：此部分原告乙○○業於本院審理
        中，於九十二年七月十八日至二十二日入院拆除，實際共支出七千八百元，
        有光田綜合醫院大甲分院收據影本五紙可稽，而此部分本院已併入上揭之
        部分予以審酌，至差額四萬二千二百元部分，原告既未能提出相關證據以實
        其說，本院即無從准許。原告請求日後為回復原狀之疤痕美容手術，預計
        應支出費用為十萬元，惟此部分原告未能提出相當資料供本院審核原告確有
        為該手術及支出費用之必要，自不應准許。綜上，原告得請求被告賠償之醫
        療費用為七萬八千四百四十元。
      ２看護費用部分：
        原告乙○○主張其自事故發生之日起三個月內，生活無法自理，故由其親人
        看護，另於九十二年七月十八日至二十二日共五日住院進行手術拆除手術留
        下之鋼釘，亦須專人看護，請求被告賠償云云。按被害人因受傷需要隨身看
        護，而由親屬、配偶等看護時，雖無實看護費之支付，亦未受支付之請求，
        亦應認被害人受有相當看護費之損害，得向加害人請求賠償。蓋因親屬或配
        偶受傷，而由親屬或配偶代為照顧被害人之起居，固係出於親情，但親屬看
        護所付出之勞力，並非不能評價為金錢，只因兩者身分關係密切而免除支付
        義務，此種屬基於身份關係之恩惠，自不能加惠於加害人，故應衡量及比照
        僱用職業護士看護情形，認被害人受有相當親屬看護費之損害，而上開得請
        求看護之損害，應以有看護必要為前提。而經本院就原告於上開期間內有無
        聘請專人看護之必要函詢光田綜合醫院結果，該院以九十二年五月十六日（
        九二）光醫歷字第九二甲００二二三號函覆稱：「病患乙○○先生於九十年
        七月二十七日接受手術，至九十年十月二十七日其Ｘ光顯示骨已癒合，故所
        需休養時間為九十年七月二十七日至九十年十一月二十七日四個月，前一個
        月（含住院期間）需人照料。」，依此觀之，原告聘請看護之期間，應以一
        個月為必要；又原告於九十二年七月十八日至二十二日住院進行手術拆除前
        手術留下之鋼釘，查其手術部分為下肢，行動確有困難，此段住院時期，亦
        認確有專人看護之必要，除此之外，其餘時間，縱原告親人確有看護原告，
        應係出於親情，要難認係因原告受傷情形所必要，即不應准許。原告請求依
        一日二千二百元計算看護費用，核與目前一般全天班之看護行情相當，應屬
        可採，從而，原告此部得請求之費用計為七萬九千二百元（2200x36=79200
        ）。
      ３交通費用：
        原告乙○○主張其為至醫院就診，每次計程車費來回四百元，看診十次，共
        計四千元。查原告於受傷後，確有至醫院就診十次以上，有其提出之醫療費
        收據可稽，而依所受傷勢情形，其行動確有不便，無法自行步行或搭乘公車
        前往，且參諸原告乙○○住所位於台中縣外埔鄉，而就醫地點光田綜合醫院
        位於台中縣大甲鎮，其請求來回計程車資四百元，尚屬相當，故原告主有此
        部分之支出，應屬可採。被告應賠償原告此部分支出計四千元。
      ４減少勞動能力費用：
        原告乙○○主張其因本次車禍受傷，請求被告賠償減少勞動能力之損害計一
        百二十六萬五千四百十四元。經本院就原告乙○○所受傷勢情形函詢光田綜
        合醫院結果，該院九十二年七月十日（九二）光醫事歷字第九二００四八一
        號函覆認：「‧‧‧二、病患乙○○先生所受傷害為右側脛腓骨骨折，在骨
        癒合後應無殘廢情形。三、右大腳趾在遠位趾節部分截短，應屬第一五四項
        『一足第一趾或其他四趾失機能者』十二級障害」，依此，按勞工保險條例
        第五十三條附表，喪失勞動能力百分之三十點七六。按原告乙○○目前就讀
        於文化大學，依其所受教育程度，成年後欲謀得工作，並無困難，故原告請
        求依行政院勞委會所公佈勞工最低工資標準每月一萬五千八百四十元計算薪
        資，應屬合理。基此計算，原告成年後之每年收入至少十九萬零八十元，故
        原告喪失勞動能力之年損害額為五萬八千四百六十九元（190080x30.76
        %=58469，元以下四捨五入）。又依勞動基準法第五十四條第一項第一款年
        滿六十歲雇主得強制退休之規定，原告係七十二年三月二十九日出生，至其
        二十歲成年後計算至六十歲勞工強制退休年齡止，尚能工作四十年，依年別
        單利5%複式霍夫曼係數表扣除中間利息後，原告一次所得請求之金額為一百
        二十六萬五千四百二十一元（58469x21.6426=0000000，元以下四捨五入）
        。是原告乙○○於上開範圍內請求被告賠償，為有理由。
      ５慰撫金：
        查原告因本件車禍受傷，受有右側脛骨、腓骨開放性骨折，右側大腳趾  傷
        性截肢等傷害及乘員甲○○受有兩側恥骨粉碎性骨折，併薦椎骨折、右側骼
        薦關節脫臼、右大腿深部撕裂傷及大腿深部肌腹斷裂傷等傷害，除急診住院
        治療外，仍須多次往來醫院門診，並留有右大腳趾在遠位趾節部分截短，喪
        失機能之後遺症，其肉體及精神上確受有極大痛苦。本院並斟酌被告自陳其
        係國小畢業，目前為木工工人，收入不固定，名下有不動產土地三筆、房屋
        一棟及投資計四十二萬三千一百八十元，有被告九十一年五月二十八日之財
        產歸屬資料清單在卷可稽，及原告乙○○目前為大學在學學生，名下並無財
        產等情狀，認原告請求被告賠償精神慰撫金五十萬元，尚嫌過高，應予核減
        為三十萬元，方屬公允，逾此數額之請求，為無理由，應予駁回。
        以上金額，合計為一百七十二萬七千零六十一元。
        （78440+79200+4000+0000000+300000=0000000）
（二）原告甲○○部分：
      １原告甲○○主張其因本件車禍，應支出相關醫藥費用共計三十七萬二千八百
        五十七元，並提出光田綜合醫院大甲分院收據影本共十四紙、收據及出貨單
        影本共四份、統一發票影本一張、傷情說明書影本一紙、中藥收據影本一張
        等為證。經查：依上開光田綜合醫院大甲分院收據影本十四紙計算，原告
        共自費支出醫藥費計五萬八千六百七十二元，其中於九十年八月十六日、九
        月二十日各支出證明書費二十元、一千五百元，而此費用應認係原告為行使
        損害賠償請求所必須支出之費用，其請求被告賠償，應有理由。而核其餘醫
        療項目，依原告傷勢，均屬治療所必需，又被告抗辯上開收據中金額金額三
        萬八千七百八十元及另紙金額八千五百五十七元之收據，同為住院現金繳費
        收據，且日期均相同，應屬重覆計算云云；然查，上開二紙收均明白計載為
        繳費收據，並載明實收金額若干，足認原告確有支出該二筆費用，尚難認有
        重覆計算之情，被告所辯，尚無足採。另原告至國術館推拿，共計支出十萬
        元，有原告提出之福凡國術館傷情說明書影本一份在卷可稽，復經本院函詢
        該國術館回覆稱：「甲○○因車禍受傷於九十年九月一日至九十一年三月三
        十一日之間至本國術館就醫七個月，費用壹拾萬元無誤。」，是上開支出亦
        屬治療所必需。則此部分原告得請求賠償之費用計為十五萬八千六百七十二
        元。原告為治療所需，另購買便器椅、木枴、骨盆固定桿等等醫療器材，
        共計支出四萬二千九百元，有其提出之統一發票影本一紙、收據影本三紙、
        出貨單影本一紙為證，被告對此亦不爭執，堪認屬實。則此部分原告請求賠
        償四萬二千九百元，亦屬有據。原告甲○○主張其受傷後為療養身體，支
        出中藥費用計五萬元云云，然其僅提出收據一紙為證，而查該紙收據僅載明
        購買中藥九百元，就形式觀察，無從認定購買人為何人及使用用途為何，自
        難認係原告治療所必需，而除此之外，原告並未能提出其餘證據以證確此項
        支出，此部分請求自不應准許。原告主張日後尚應進行手術拆除留下之鋼
        釘五萬元乙節：此部分原告於本院審理中，於九十二年七月二十七日至八月
        一日入院拆除，實際共支出費用八千七百十五元，有光田綜合醫院大甲分院
        收據影本五紙可稽，而此部分本院已併入上揭之部分予以審酌，至差額部
        分，原告既未能提出相關證據以實其說，本院即無從准許。原告請求日後
        為回復原狀之疤痕美容手術，預計應支出費用為十萬元，惟此部分原告未能
        提出相當資料供本院審核原告確有為該手術及費用支出之必要，自不應准許
        。綜上，原告得請求被告賠償之醫療費用為二十萬一千五百七十二元。
      ２看護費用部分：
        原告甲○○主張其自事故發生之日起七個月內，平時生活無法自理，故由其
        親人看護，另於九十二年七月二十七日至八月一日住院進行手術拆除手術留
        下之鋼釘，無法自理生活，須專人看護，故請求被告賠償此部分費用。查原
        告甲○○所受之傷勢情形為兩側恥骨粉碎性骨折，併薦椎骨折、右側骼薦關
        節脫臼、右大腿深部撕裂傷及大腿深部肌腹斷裂傷等傷害，有診斷證明書在
        卷可稽，並非輕微，而經本院就原告於受傷期間有無聘請專人看護之必要函
        詢光田綜合醫院結果，該院以九十二年五月十日（九二）光醫歷字第九二０
        ０三二二號函覆稱：「甲○○女士所受傷害約休養三個月，期間須人照料」
        ，依此觀之，原告於受傷後三個月，確有專人看護之必要；又原告於九十二
        年七月二十七日至八月一日間住院進行手術拆除前手術留下之鋼釘，有診斷
        證明書一份在卷可參，查其受傷之部分為下半身，行動確有困難，此段住院
        時期，亦認有專人看護之必要，且期間原告甲○○於九十二年七月二十九日
        至九十二年八月一日因聘請專業看護，計支出七小時看護費共六千二百元，
        並有收據影本一紙在卷可稽，而除上開必要期間外，原告親屬看護原告，應
        係出於親情，難認係原告傷勢情形所必要，不應准許。原告請求依一日二千
        二百元計算看護費用，核與目前一般全天班之看護行情相當，應屬可採，從
        而，原告此部得請求之費用計為二十一萬一千二百元（2200x90+2200ｘ
        6=211200）。
      ３交通費用：
        原告甲○○主張其為至醫院就診，每次計程車費來回二千元，看診六次，共
        計一萬二千元。查原告於受傷後，確有至醫院就診六次以上，有其提出之醫
        療費收據可稽，而依所受傷勢情形，其行動確有不便，無法自行步行或搭乘
        公車前往，且參諸原告甲○○住所位於彰化縣溪湖鎮，而其就醫地點光田綜
        合醫院位於台中縣大甲鎮，其請求來回計程車資二千元，尚屬相當，是其主
        張有此部分之支出，應屬可採。被告應賠償原告此部分支出計一萬二千元。
      ４減少勞動能力費用：
        原告甲○○主張其因本次車禍受傷，請求被告賠償減少勞動能力之損害計一
        百五十八萬一千七百六十七元。然查，經本院就原告甲○○所受傷勢情形函
        詢光田綜合醫院結果，該院函覆認：「‧‧‧甲○○女士因股盆些許傾斜
        ，右下肢可能短一公分，外觀不明顯，‧‧‧甲○○女士所受傷害應未達
        殘廢標準‧‧‧」，是尚難認定原告甲○○有勞動能力喪失或減少之情形，
        則其請求此部分之賠償，並無理由，不應准許。
      ５慰撫金：
        查原告因本件車禍受傷，受有如前揭所述之傷害，須住院診療，飽受肉體及
        精神上之痛苦。且原告為雙十年華之女性，因此次骨盆受傷，對日後生育造
        成不便，傷害非輕。並斟酌原告甲○○陳稱其係輔仁大學學生，名下並無財
        產，及前揭所述被告之學經歷、經濟狀況等情狀，認原告請求被告賠償精神
        慰撫金一百萬元，尚嫌過高，應予核減為五十萬元，方屬公允，逾此數額之
        請求，為無理由，應予駁回。
        綜上金額合計為九十二萬四千七百七十二元。
        （201572+211200+12000+500000=924772）
五、又損害之發生或擴大，被害人與有過失者，法院得減輕賠償金額，或免除之；前
    二項之規定，於被害人之代理人或使用人與有過失者，準用之；民法第二百十七
    條第一項、第三項定有明文。本件車禍之肇事責任歸屬既認定原告乙○○為肇事
    主因，被告為肇事次因，已如前述，原告乙○○就本件車禍所受損害之發生原因
    即屬與有過失，自有民法第二百十七條第一項過失相抵規定之適用。本院斟酌兩
    造就本件車禍發生情節及肇事責任等因素，認為原告乙○○應負十分之八過失責
    任，其餘十之二過失責任應由被告負擔，又原告甲○○因藉原告乙○○之載送而
    擴大其活動範圍，原告乙○○應認係原告甲○○之使用人，依首開條文，亦應準
    用過失相抵之規定。從而原告乙○○得請求被告賠償之金額應減為三十四萬五千
    四百十二元（0000000x0.2=345412，元以下四捨五入），原告甲○○得請求被告
    賠償之金額應減為十八萬四千九百五十四元（924772x0.2=184954，元以下四捨
    五入）。
六、綜上所述，原告乙○○依據民法侵權行為規定，請求被告賠償其因本件車禍所受
    之損害，於三十四萬五千四百十二元，及原告甲○○部分，於十八萬四千九百五
    十四元之範圍內，洵屬正當，應予准許，其餘逾此範圍之請求，則非有據，應予
    駁回。又原告併請求自起訴狀繕本送達翌日（即九十一年五月二十二日）起至清
    償日止之法定遲延利息，核無不合，併予准許。
七、本件原告勝訴部分，所命給付金額未逾五十萬元，爰依民事訴訟法第三百八十九
    條第一項第五款之規定依職權宣告假執行。原告此部分陳明願供擔保，請求宣告
    執行，乃促請本院為職權之發動，自毋庸駁回。至原告敗訴部分，其假執行之聲
    請，因該部分訴之駁回而失所依據，均應予駁回。
八、據上論結，本件原告之訴為一部有理由，一部無理由，依民事訴訟法第七十九條
    、第八十五條第一項但書、第三百八十九條第一項第五款，判決如主文。
中      華      民      國    九十二    年    十二      月       五     日
                                    臺灣臺中地方法院民事第一庭
                                        法  官    吳幸芬
右為正本係照原本作成
如對本判決上訴，須於判決送達後廿日內向本院提出上訴狀
中      華      民      國    九十二    年    十二      月       五     日
                                        書記官


司法院資訊處製作；財團法人民間司法改革基金會備份。
